臺灣高等法院刑事判決　　　　　　　　　　　　　九十三年度上訴字第二０七０號
　　上　訴　人
　　即　被　告　乙○○
　　選任辯護人　陳河泉　律師
右上訴人因毒品危害防制條例案件，不服臺灣桃園地方法院九十二年度訴字第一四三
二號，中華民國九十三年四月十二日第一審判決（起訴案號：臺灣桃園地方法院檢察
署九十二年度偵字第一二八００號），提起上訴，本院判決如左：
    主  文
原判決撤銷。
乙○○販賣第二級毒品，處有期徒刑柒年貳月。扣案之第二級毒品ＭＤＭＡ玖拾貳顆
（合計驗餘淨重貳拾柒點肆零柒柒公克），沒收銷燬之；未扣案之背包壹個沒收。
    事  實
一、乙○○明知ＭＤＭＡ業經毒品危害防制條例列為第二級毒品，不得非法持有、轉
    讓、販賣，竟基於販賣第二級毒品ＭＤＭＡ營利之犯意，於民國（下同）九十二
    年七月底某日，在桃園縣蘆竹鄉（起訴書誤載為桃園市○○○○○道附近，以每
    顆新臺幣（下同）一百三十元之代價，向不詳姓名年籍綽號「兄仔」之成年男子
    販入第二級毒品ＭＤＭＡ藥丸一百顆，並持有之。旋於同年八月七日凌晨，將該
    等藥丸中之九十二顆裝入其所有之背包內，攜往桃園縣桃園市○○路與中華路口
    附近之「阿ＧＯＧＯ舞廳」處，伺機兜售；至同日凌晨二時五十分許，乙○○在
    上開路口與友人聊天時，暫將該只內裝有上開毒品之背包委請不知情之友人楊詩
    德代揹時，為警查獲，並扣得上開第二級毒品ＭＤＭＡ藥丸共九十二顆（其中綠
    色藥丸二十四顆，淨重七點四三六六公克，取樣零點二九七三公克，餘七點一三
    九三公克；青色藥丸二十五顆淨重七點八二０四公克，取樣零點三一一九公克，
    餘七點五０八五公克；黃色藥丸二十四顆淨重七點四六三一公克，取樣零點三０
    七三公克，餘七點一五五八公克；紅色藥丸十九顆淨重五點八九四三公克，取樣
    零點二九０二公克，餘五點六０四一公克；合計驗餘淨重二十七點四○七七公克
    ；乙○○另被訴意圖販賣而持有第三級毒品部分，經原法院判決無罪後，檢察官
    並未提起上訴，該部分已然確定）。
二、案經桃園縣政府警察局桃園分局報告臺灣桃園地方法院檢察署檢察官偵查起訴。
    理  由
一、訊據被告乙○○坦承於右揭時、地，持有扣案之第二級毒品ＭＤＭＡ藥錠共九十
    二顆，而遭警查獲之事實，但矢口否認係意圖販賣營利而販入上開毒品，辯稱：
    買入上開毒品均係為供己施用；警訊時警察沒有告訴伊有夜間不訊問的權利，當
    時伊很想睡覺，警察跟伊說趕快做完筆錄就可以睡覺，警訊筆錄不實在，伊沒有
    販賣云云。惟查：
  (一)經本院向移送機關查詢結果，本案製作警詢筆錄時並未同步錄影；警詢時之場桃
    園分局武陵派出所內雖有監視設備錄影，但僅保留一星期，一個星期後便遭覆蓋
    續錄等情，有本院公務電話查詢紀錄表附在本院卷可稽。
  (二)被告於警詢之初即明確簽名表示願意接受夜間訊問，有警詢筆錄首頁之被告簽名
    在卷為證（見偵查卷第五頁）。製作被告警詢筆錄之警員甲○○復在本院審理中
    到庭具結證稱：我問他意識是否清楚，可否作筆錄，他回答說可以，他現在很清
    醒：（問：被告製作筆錄前有無告訴你，他很想睡覺？）沒有；（問：製作筆錄
    的過程中，被告有無因為過於疲累而睡著？）製作筆錄的過程中，我在寫筆錄的
    時候，有時候他會低頭休息一下，我問的時候，他會繼續回答；（問：他低頭休
    息，你再問他的時候，有無經過你叫他？）我問的時候，他是主動回答；（問：
    警訊筆錄製作中有無全程連續錄音？詢問過程中無有暫停錄音？）問筆錄的時候
    都有錄音；我們應該是全程錄音，但是換帶的時候有慢一點，所以有一點點沒有
    錄到；（問：警訊內有無依被告所供述的記載？）全部都是依他的供述記載，而
    且被告都是很清楚的回答；（問：為何原審在勘驗錄音帶的時候，有發現三句話
    是與被告的陳述不符？）我們問筆錄的時候，我有問他這毒品是要自己吸食還是
    賺錢，應該是我問到賺錢的時候他有點頭表示，也有可能是他聲音太小沒有錄到
    音等語（見本院九十三年八月二十六日審判筆錄）。次查，被告於原法院於九十
    二年十月三日初次訊問時亦供稱：（警訊所述）實在，伊都照實講；警察並沒有
    打伊，也沒有騙伊，威脅伊云云（見原審卷第十頁背面、第十一頁）。又，警詢
    錄音帶經原審勘驗結果，認：1.警察以一問一答的方式製作筆錄。2.警察訊問過
    程斷斷續續，但錄音帶持續錄音。被告就買得毒品之地點先係供稱在台北市買，
    後錄音中斷；中斷後改稱在南崁交流道買。4.中斷後繼續錄音，被告確實在警訊
    時答稱ＭＤＭＡ一顆一百三十元購入買了一百顆，以二百元賣出；... 自己只有
    服用Ｋ他命等語（見原審卷第二十六頁、第二十七頁）。而被告選任辯護人亦僅
    爭執：警訊筆錄偵卷第六頁「我是買來賣給別人的」，被告並沒有直接這樣陳述
    ；偵卷第八頁第三行「因為我要賺錢」，第七行「我自己販售，作為生活費用」
    ，被告也沒有這樣陳述；其他是大致相符云云（見原審卷第三十頁）。則被告警
    詢中之筆錄，除前述三點外，應認係出自被告任意性之自白，而有證據能力。被
    告在本院審理中所辯：警訊時警察沒有告訴伊有夜間不訊問的權利，當時伊很想
    睡覺，警察跟伊說趕快做完筆錄就可以睡覺，警訊筆錄不實在等語；顯係臨訟卸
    責之詞，委無足採。
  (三)扣案綠色圓形藥丸二十四顆、青色圓形藥丸二十五顆、黃色圓形藥丸二十四顆、
    紅色圓形藥丸十九顆，係被告於九十二年七月底，在桃園縣蘆竹鄉○○○○道附
    近，以每顆一百三十元之價格，向不詳姓名年籍綽號「兄仔」之成年男子所購得
    （原有一百顆），嗣經警方於於九十二年八月七日凌晨二時五十分許，在桃園縣
    桃園市○○路與中華路口之「阿ＧＯＧＯ舞廳」附近，自被告所有交由不知情之
    友人楊詩德所代揹之背包內搜出等情，業據被告於警詢及檢察官偵查中供述綦詳
    ；核與證人楊詩德於檢察官偵查中供證：（問：九十二年八月七日凌晨二時五十
    分在中正路中華路口被查獲背包裡有ＭＤＭＡ九十二顆？）對，是乙○○的包包
    ，他在凌晨十二點快一點，他在阿ＧＯＧＯ舞廳裡叫我幫他揹，過不久，他叫我
    陪他下去找人，一下子警察就來了等語（見偵查卷第二十五頁）。則此部分被告
    之自白自屬可信。復查，上開綠色圓形藥丸二十四顆、青色圓形藥丸二十五顆、
    黃色圓形藥丸二十四顆、紅色圓形藥丸十九顆，經送請國防部憲兵司令部刑事鑑
    識中心鑑定，由該中心以電子天秤法、液相萃取前處理法、氣相層析質譜分析法
    鑑定結果，認均含有第二級毒品ＭＤＭＡ之成份，綠色藥丸二十四顆，淨重七點
    四三六六公克，取樣零點二九七三公克，餘七點一三九三公克；青色藥丸二十五
    顆淨重七點八二０四公克，取樣零點三一一九公克，餘七點五０八五公克；黃色
    藥丸二十四顆淨重七點四六三一公克，取樣零點三０七三公克，餘七點一五五八
    公克；紅色藥丸十九顆淨重五點八九四三公克，取樣零點二九０二公克，餘五點
    六０四一公克；有該中心九十二年十二月三十一日（九二）宇鑑字第一七九二四
    號鑑驗通知書在卷可憑（見原審卷第四十九頁）。則被告於九十二年七月底，在
    桃園縣蘆竹鄉○○○○道附近，以每顆一百三十元之價格，向不詳姓名年籍綽號
    「兄仔」之成年男子所購得，嗣經警方於於九十二年八月七日凌晨二時五十分許
    ，在桃園縣桃園市○○路與中華路口之「阿ＧＯＧＯ舞廳」附近，自被告所有交
    由不知情之友人楊詩德所代揹之背包內搜出之上開藥丸共九十二顆，係屬毒品危
    害防制條例第二條第二項第二款之第二級毒品ＭＤＭＡ，應可認定。
  (四)被告於警訊時即供稱：因好奇才吸食Ｋ他命，沒有服用搖頭丸或其他毒品、藥物
    云云（見偵查卷第八頁）。於同日解送臺灣桃園地方法院檢察署檢察官訊問時仍
    供稱：只有用Ｋ他命，沒有吃搖頭丸等語（見偵查卷第二十四背面、二十五頁）
    。其後於九十二年八月十八日經檢察官提解到庭訊問，仍堅稱：只用過Ｋ他命而
    已，其他沒用過云云（見偵查卷第三十八頁）。參以，被告於警詢中所採集之尿
    液，經送鑑定各項毒品反應結果，其中嗎啡、安非他命、大麻、ＭＤＭＡ等毒品
    部分，均呈陰性反應，唯獨Ｋ他命部分呈陽性反應，有臺灣檢驗科技股份有限公
    司濫用藥物尿液檢驗報告三紙，及臺灣尖端先進生技醫藥股份有限公司濫用藥物
    檢驗報告一紙在卷可稽（見原審卷第三十九頁、第四十頁、第四十一頁、第八十
    二頁）。基此得徵被告於九十二年八月七日警訊、同日檢察官偵訊，及同年八月
    十八日檢察官偵訊中所供述：只有吸食Ｋ他命，沒有服用搖頭丸或其他毒品等語
    ；核與事實相符，而屬可信。被告嗣後改稱：ＭＤＭＡ係自用；被查獲前五、六
    天，曾施用第二級毒品ＭＤＭＡ云云；核與前揭供述有違，顯係為隱瞞其取得第
    二級毒品ＭＤＭＡ之目的，冀圖卸免刑責之詞，不足採信。
  (五)被告另於檢察官偵查中供陳：（扣案毒品）不可能一日服完，一天只能服二、三
    、四顆云云（見偵查卷第五十一頁背面、第五十二頁）。渠並無職業（見偵查卷
    第五頁），本無固定收入，又未施用ＭＤＭＡ；衡情果非有特殊之目的，當無斥
    下鉅資先於九十二年七月底某日，以每顆一百三十元之代價，向不詳姓名年籍綽
    號「兄仔」之成年男子販入可供數十日服用之第二級毒品ＭＤＭＡ藥丸一百顆之
    道理。參以：被告於警訊時已明確供稱ＭＤＭＡ一顆一百三十元購入買了一百顆
    ，以二百元賣出云云（見原審卷第二十六頁、第二十七頁）。雖被告上開已販出
    ＭＤＭＡ之自白，並無相關之佐證，而無從認定其確實已然有販出ＭＤＭＡ之行
    為；然依被告前揭「一顆一百三十元購入，以二百元賣出」之供述，已足認定被
    告係以為販賣ＭＤＭＡ營利之目的，而於九十二年七月底某日，以每顆一百三十
    元之代價，向不詳姓名年籍綽號「兄仔」之成年男子販入第二級毒品ＭＤＭＡ藥
    丸一百顆，以伺機求售。
  (六)關於被告購入ＭＤＭＡ藥丸一百顆之款項有無他人合夥出資乙節，被告於獲案之
    初即明確供稱：沒有共犯云云（見偵查卷第八頁）。在檢察官偵查中仍供陳：是
　　一個叫「兄仔」的人，在九十二年七月底、八月初時在南崁交流道附近給我們玩
  　，他交給我一個人，我給他二萬多元現金向他買的，東西我都帶在身上，我跟他
    買Ｋ他命三十瓶、藥丸一百顆，八月初那幾天，我有拿一些給朋友回去用，在我
    家附近的外面路上，我給過三、四個人Ｋ他命、搖頭丸，他們的外號是「阿鋒」
    「小偉」「阿哲」他們沒給我錢等語（見偵查卷第二十三頁背面、第二十四頁）
    。依該等供述，本案之ＭＤＭＡ應係由被告一人出資購得。被告雖自九十二年八
    月十八日檢察官查起，改稱與他人合資購買；然其於當日訊問中供陳：有與四位
    朋友合資買二萬多元，我出多少錢已忘了；（「阿鋒」、「阿偉」、「小偉」、
    「阿哲」）我都只知綽號而已；他們同意將東西放我這裡，要的時候會來向我拿
    等語（見偵查卷第三十七頁）。於原法院準備程序時又改稱：我是買來要和四位
    朋友阿鋒、阿偉、小偉、阿哲一起用；我買的價錢、數量、時間、地點均如起訴
    書所載；我們四人一起買，但由我出面買回來，還沒有分，他們說先放在我這，
    我們一人約出四、五千元，他們錢在外面都給我了云云（見原審卷第二十四頁）
    。迄原法院最後審理時又改稱：（最後遇到阿鋒等人）約在七月底的時候；就是
    那幾個朋友，因為那次我的確有拿毒品給他們，但他們並沒有給我錢；我那次也
    有叫他們把毒品拿回去，但他們一直不肯；要繼續放在我這邊，至於錢他們也沒
    給，說要等把東西拿到時才給等語（見原審卷第六十三頁、第六十四頁）。先後
    供述中，對於如何出資？是否已出資？為何購得之ＭＤＭＡ仍由被告持有？各節
    ，先後供述均不一致。本院以：1.案重初供，蓋以案發之時，當事人之記憶較為
    清楚，且未及勾串掩飾隱匿；故此時之供述較為可信。2.被告事後翻異前供，然
    關於如何與四位朋友阿鋒、阿偉、小偉、阿哲等人合資購買之情節，先後所述不
    一。3.被告辯稱：多人合資購買；然購得之ＭＤＭＡ迄案發時止，一直由被告持
    有之中，並未有人前來索討，被告亦不知該等人之姓名，與如何聯絡之方法；此
    情顯與常理有違。因認被告之供述中，應以警詢及檢察官第一次偵查中所供：係
    渠一人購買乙節，較為可採。
  (七)被告雖另辯稱：是因擔心放在家中，遭父親發現，所以將全部ＭＤＭＡ攜往「阿
    ＧＯＧＯ舞廳」云云。證人即被告之父鄭觀興亦在原審到庭供證：曾在九十二年
    五、六月時，發現被告人傻傻的樣子，而懷疑其有施用毒品，以及常去被告房間
    翻找等語；以附合其說。然觀諸證人鄭觀興之證詞，僅能得見該證人曾問過被告
    是否吸毒，但為被告所否認；並無法確切證明被告有施用第二級毒品ＭＤＭＡ之
    行為。況且，毒品放在家中，若為自己父親發覺，不過是遭到責備或丟棄毒品之
    結果；然攜帶毒品至公共場所，尤其是本件警方較常前往查緝之「阿ＧＯＧＯ舞
    廳」，如遭查獲，非但所有之毒品將遭沒收銷燬，且有受科處重刑之危險；兩相
    權衡，自以攜帶毒品至公共場所較為危險，且可能付出之代價較為重大。從而，
    茍若被告非意在伺機轉售他人牟利，實無干冒如此危險，而寧願將毒品全數攜至
    公共場所，只為避免遭其父親發現之理。因之，被告上開所辯，實難採信。證人
    鄭觀興之證詞，亦不足資為被告有利之認定。
  (八)被告於警詢中明確供陳其向「兄仔」所購得之ＭＤＭＡ為一百顆，迄案為警查扣
    之ＭＤＭＡ僅為九十二顆，其間雖有八顆之差異。而該八顆ＭＤＭＡ之去處為何
    ，是否確實已交付綽號「阿鋒」、「阿偉」、「小偉」、「阿哲」等人？因被告
    在本院審裡中並未能陳報該綽號「阿鋒」、「阿偉」、「小偉」、「阿哲」等人
    之確實姓名、住所，致本院已無從再就此節詳為查證。然依被告於警詢及檢察官
    偵查中供述，其於九十二年七月底某日，在南崁交流道附近，向不詳姓名年籍綽
    號「兄仔」之成年男子販入第二級毒品ＭＤＭＡ藥丸為一百顆，已甚為明確；故
    此部分八顆ＭＤＭＡ之去處雖然不明，亦不影響被告意圖營利而販入ＭＤＭＡ一
    百顆犯罪事實之認定。
  (九)ＭＤＭＡ為政府公告，未經許可不得販賣、持有、轉讓之管制毒品，我政府近年
    來亦大力取締毒品，並設有重典以為處罰，此為週知之事實；被告並無施用第二
    級毒品ＭＤＭＡ之嗜好，仍斥下鉅資，干冒重刑販入屬違禁物之第二級毒品ＭＤ
    ＭＡ，其目的在伺機販賣以圖利潤，自毋庸置疑。況被告於警訊時表示一顆第二
    級毒品ＭＤＭＡ買入一百三十元，可以二百元販售，足見被告主觀上有販賣他人
    以營利之意圖，灼然甚明。被告所辯：買入是為供己施用，無販賣之意云云，無
    非畏罪圖免之詞，洵不足採。
  (十)綜合上開事證，被告所為否認犯罪之辯解，核屬卸責之詞，均不足採為有利於被
    告認定之依據。本件事證明確，被告意圖販賣營利而販入第二級毒品ＭＤＭＡ之
    犯行，洵堪認定，應依法論科。
二、核被告所為：
  (一)按販賣行為，並不以販入之後復行賣出為要件，祇要以營利為目的，而將毒品販
    入，其犯罪即為完成。次查，ＭＤＭＡ業經行政院公告為毒品危害防制條例第二
    條第二項第二款之第二級毒品，未經許可不得非法持有、販賣。被告明知ＭＤＭ
    Ａ係公告管制之第二級毒品，卻仍意圖營利而販入並非法持有，核其所為，係犯
    毒品危害防制條例第四條第二項之販賣第二級毒品罪，被告持有第二級毒品ＭＤ
    ＭＡ之低度行為應為其販賣第二級毒品ＭＤＭＡ之高度行為所吸收，不另論罪。
  (二)被告行為後，毒品危害防制條例業經修正公布，並於九十三年一月九日施行，關
    於該條例第四條第二項之販賣第二級毒品部分，其罪刑並未經修正，是修正後之
    規定，對被告並無不利，依刑法第二條第一項前段，自應適用修正後之毒品危害
    防制條例之規定。
  (三)公訴意旨雖認被告買入第二級毒品ＭＤＭＡ係供己施用，嗣為賺取生活費用，始
    更改為意圖販賣而持有，因認被告所為係犯同條例第五條第二項之意圖販賣而持
    有第二級毒品罪嫌。惟查，被告未曾施用第二級毒品，顯見其購入毒品初始並非
    供己施用，而是意圖販賣他人以營利，準備伺機出售已如前述，是被告之所為，
    已合於販入之構成要件，非僅意圖販賣而持有，因此，公訴意旨認被告所為係犯
    同條例第五條第二項之罪，尚有未洽。惟其起訴之基本事實相同，本院自得變更
    其起訴法條，併予審判。
三、原審據以論罪科刑，固非無見。惟查：依卷證資料，被告供述其向綽號「兄仔」
    之成年男子販入第二級毒品ＭＤＭＡ藥丸為一百顆；乃原審竟認為販入之ＭＤＭ
　　Ａ為九十二顆，又未敘明其理由，自有未當。被告之上訴意旨否認犯罪，雖無裡
    由，然原判決既有前述之可議，仍屬無可維持，應由本院予以撤銷改判。爰審酌
    被告為七十三年十月三十一日生，行為時（即九十二年八月七日）甫滿十八歲（
    年籍資料詳卷），其社會經驗、智識程度尚淺，又查其並無前科紀錄，此有臺灣
    高等法院被告全國前案紀錄表一份在卷可查，素行尚稱良好，惟其所販入之毒品
    數量有九十二顆，以及被告犯罪後多次翻異供詞，態度不佳等一切情狀，仍如原
    審量處如主文所示之刑。扣案之第二級毒品ＭＤＭＡ共九十二顆（其中綠色藥丸
    二十四顆，淨重七點四三六六公克，取樣零點二九七三公克，餘七點一三九三公
    克；青色藥丸二十五顆淨重七點八二０四公克，取樣零點三一一九公克，餘七點
    五０八五公克；黃色藥丸二十四顆淨重七點四六三一公克，取樣零點三０七三公
    克，餘七點一五五八公克；紅色藥丸十九顆淨重五點八九四三公克，取樣零點二
    九０二公克，餘五點六０四一公克；合計驗餘淨重二十七點四○七七公克），為
    查獲之毒品，應依修正後毒品危害防制條例第十八條第一項前段之規定宣告沒收
    銷燬之；又未扣案之背包一個，係被告所有，業據被告供述及證人楊詩德證述在
    案，該背包係用來裝扣案毒品外出，以伺機出售而犯持有毒品罪時所用之物，爰
    併依刑法第三十八條第一項第二款之規定諭知沒收。
四、另扣案之Ｋｅｔａｍｉｎｅ（俗稱Ｋ他命）二十二瓶（驗餘淨重十七點八七五八
    公克），固係屬毒品危害防制條例第二條第二項所定之第三級毒品；然被告被訴
    意圖販賣而持有第三級毒品部分，業經原審判決無罪確定，而單純持有第三級毒
    品，並不構成犯罪；故本院認無在本案論罪科刑項下併予宣告沒收銷燬之必要，
    附此敘明。
據上論斷，應依刑事訴訟法第三百六十九條第一項前段、第三百六十四條、第二百九
十九條第一項前段、第三百條、第三百零一條第一項，修正後毒品危害防制條例第四
條第二項、第十八條第一項前段，刑法第十一條、第二條第一項前段、第三十八條第
一項第二款，判決如主文。
本案經檢察官田炳麟到庭執行職務。
中　　　華　　　民　　　國　　九十三　　年　　　九　　　月　　 十六 　　日
                              臺灣高等法院刑事第十二庭
                                  審判長法  官   劉  景  星
                                        法  官   陳  志  洋
                                        法  官   陳  博  志
右正本證明與原本無異。
如不服本判決，應於收受送達後十日內向本院提出上訴書狀，其未敘述上訴之理由者
並得於提起上訴後十日內向本院補提理由書（均須按他造當事人之人數附繕本）。
                                        書記官   陳  嘉  文
中　　　華　　　民　　　國　　九十三　　年　　　九　　　月　　二十一　　日
附錄：本案論罪科刑法條全文
毒品危害防制條例第四條
製造、運輸、販賣第一級毒品者，處死刑或無期徒刑；處無期徒刑者，得併科新臺幣
一千萬元以下罰金。
製造、運輸、販賣第二級毒品者，處無期徒刑或七年以上有期徒刑，得併科新台幣七
百萬元以下罰金。
製造、運輸、販賣第三級毒品者，處五年以上有期徒刑，得併科新臺幣五百萬元以上
罰金。
製造、運輸、販賣專供製造或施用毒品之器具者，處一年以上七年以下有期徒刑，得
併科新臺幣一百萬元以下罰金。
前四項之未遂犯罰之。
